臺灣臺北地方法院刑事判決　　　　　　　　　　　　　九十二年度交訴字第九一號
　　公　訴　人　臺灣臺北地方法院檢察署檢察官
　　被　　　告　乙○○
右列被告因公共危險案件，經檢察官提起公訴（九十二年度偵字第一一三二二號），
本院判決如左：
    主    文
乙○○無罪。
    理    由
甲、程序方面：
一、按犯罪在任職服役前，發覺在任職服役中者，依本法追訴審判，軍事審判法第五
    條第一項前段定有明文。而法院受理訴訟或不受理訴訟係不當者，其判決當然為
    違背法令，刑事訴訟法第三百七十九條第五款定有明文；又軍事審判法第五條第
    一項前段係規定：犯罪在任職服役前者，發覺在任職服役中者，始依本法追訴審
    判，反之，若犯罪及發覺均在任職服役前，即應歸由普通法院審判，最高法院八
    十六年台非字第六號裁判闡釋甚明。
二、本件被告乙○○於民國九十二年七月十六日入伍服役，為現役軍人，此經本院職
    權查證屬實，有司法院戶役政連結作業系統個人兵籍資料查詢單、海軍迪化軍艦
    津迪字第０九二０００二六五四號函在卷可資佐憑，惟本件被告涉犯之刑法第一
    百八十五條之四案件犯罪時為九十二年二月十八日，發覺時為同年三月十日，此
    觀警訊筆錄所載時間自明，均在被告任職服役前，揆諸首揭法條、判例，本件自
    應由法院審判，合先敘明。
乙、實體方面：
一、公訴意旨略以：被告於九十二年二月十八日上午十時三十五分許，駕駛動力交通
    工具車牌號碼ＺＪ－二二四六號自用小貨車，沿臺北市○○○路由南向北方向行
    駛，行經該路段與錦州街交岔路口，擬左轉西向進入錦州街之際，原應注意轉彎
    車應讓直行車先行，詎被告竟疏未注意有無直行車輛、貿然左轉，適有甲○○騎
    乘車牌號碼ＰＯＫ－０五一號重型機車沿臺北市○○○路由北向南方向行駛，另
    丙○○騎乘車牌號碼ＢＢＤ－０三三號重型機車尾隨甲○○所乘機車行駛，行經
    該路段與錦州街交岔路口，擬由北向南方向直行通過路口，被告所駕車輛右側車
    身遂與甲○○所乘機車車頭碰撞，甲○○所乘機車因而失去平衡、撞及丙○○所
    乘機車後倒地，甲○○受有右手手背多處擦傷、左膝部約二十×十五公分擦傷紅
    腫之傷勢，丙○○則未受傷；被告駕駛動力交通工具肇事致甲○○人車倒地受傷
    後，竟未下車察看、協助救護，旋即駕車離去，嗣經甲○○、丙○○二人記下車
    號後報警，始由員警循線查獲上情，因認被告涉犯刑法第一百八十五條之四駕駛
    動力交通工具肇事致人受傷而逃逸罪嫌（被告過失致甲○○受傷部分未據告訴）
    。
二、按犯罪事實應依證據認定之，無證據不得認定犯罪事實，刑事訴訟法第一百五十
    四條第二項定有明文。又認定不利於被告之事實，須依積極證據，苟積極證據不
    足為不利於被告事實之認定時，即應為有利於被告之認定，更不必有何有利之證
    據，最高法院三十年上字第八一六號著有判例可資參照。本件公訴意旨認被告涉
    有刑法第一百八十五條之四肇事逃逸罪，無非係以甲○○、丙○○之證述、
    被告坦承於起訴書所載時、地駕駛動力交通工具車牌號碼ＺＪ－二二四六號自用
    小貨車沿臺北市○○○路由南向北方向行駛，行經該路段與錦州街交岔路口，左
    轉西向進入錦州街、臺北市政府警察局中山分局交通分隊道路交通事故調查報
    告表、談話紀錄表、補充資料表、現場照片、車輛照片、診斷證明書為論據。
    訊之被告則堅決否認有駕駛動力交通工具肇事致人受傷而逃逸犯行，辯稱：當日
    其所駕車輛轉彎時並未與甲○○等人所乘機車發生碰撞，且甲○○、丙○○並未
    實際察見肇事車輛之車牌號碼，而係由路人記下後告知，實則與甲○○所乘機車
    碰撞之車輛車型、顏色均與其所駕車牌號碼ＺＪ－二二四六號自用小貨車之車型
    、顏色不同，當日被告所駕車輛前後方亦可能有其他車輛經過，顯見當時係路人
    誤記車牌號碼號等語。
三、經查：
（一）被告於九十二年二月十八日上午十時三十五分許，駕駛動力交通工具車牌號碼
      ＺＪ－二二四六號自用小貨車，沿臺北市○○○路由南向北方向行駛，行經該
      路段與錦州街交岔路口，乃左轉西向進入錦州街，而另有甲○○騎乘車牌號碼
      ＰＯＫ－０五一號重型機車沿臺北市○○○路由北向南方向行駛，及丙○○騎
      乘車牌號碼ＢＢＤ－０三三號重型機車尾隨甲○○所乘機車行駛，行經該路段
      與錦州街交岔路口，擬由北向南方向直行通過路口，甲○○所乘機車與對向即
      沿林森北路南向北方向左轉西向行駛之車輛碰撞，甲○○所乘機車因而失去平
      衡、撞及丙○○所乘機車後倒地，甲○○受有右手手背多處擦傷、左膝部約二
      十×十五公分擦傷紅腫等傷勢之事實，業據證人甲○○、丙○○與警、偵訊及
      本院審理中證述翔實，核與臺北市政府警察局中山分局交通分隊道路交通事故
      調查報告表、談話紀錄表、補充資料表、現場照片、車輛照片、診斷證明書所
      載相符，除與證人甲○○所乘機車碰撞之車輛是否為被告所駕駛之車牌號碼Ｚ
      Ｊ－二二四六號自用小貨車外，亦經被告自承無訛。
（二）是本件所應審究者，厥為：當日被告所駕駛、車牌號碼ＺＪ－二二四六號自用
      小貨車是否為與證人甲○○所乘機車碰撞之肇事車輛。
    １證人甲○○、丙○○二人當日均未實際察見與甲○○所乘機車碰撞之車輛車牌
      號碼，該車牌號碼乃一年籍姓名不詳之路人所提供，此經證人甲○○、丙○○
      證述明確。
    ２而當時沿臺北市○○○路南向北方向行駛、左轉西向進入錦州街之車輛，依證
      人甲○○所見，共有二輛，且車速甚快，實際與證人甲○○所乘機車碰撞之車
      輛為左轉之第二輛車，此經證人甲○○證述詳明，至證人丙○○則全然未目擊
      事故發生經過，亦不知悉當日左轉之車輛究有若干。
    ３參諸證人丙○○當日係騎乘機車尾隨證人甲○○所乘機車，已未能察見事故經
      過，則當日記下車號、提供證人甲○○、丙○○二人、年籍姓名不詳之人究係
      行人或汽機車駕駛？其站立、步行或行車方向為何？能否且有無確實察見碰撞
      經過？有無誤判肇事車輛之可能？俱非無疑，自難僅憑該路人所記車牌號碼遽
      認被告所駕之車輛為肇事車輛。
    ４況證人甲○○於事故後在現場製作談話紀錄表時，已明確指稱肇事車輛為「廂
      型車，後車廂係鐵製，可能係載運冷藏物品，因為車廂有滴水」，此有談話紀
      錄表可按，斯時事故甫發生未久，證人甲○○對於事故發生經過記憶應甚為清
      晰、正確，所述車禍情節亦較未受他人陳述影響或因事後獲得賠償、不予追究
      而隱匿、刪改，證人甲○○於檢察官偵查及本院審理中，亦均證稱肇事車輛為
      「小貨車，後方有鐵車殼，顏色為淺灰色，是轉彎的第二輛車」，肇事車輛前
      方先行左轉之車輛則為藍色、後方有綠色帆布之小貨車，故肇事車輛除為事故
      發生時在該處左轉之第二輛小貨車外，車型應為「廂型車」、「有（類似載運
      冷藏物品之）鐵製車殼、車廂」，應堪認定。
    ５被告雖於檢察官偵訊中供承當日其係尾隨另一小貨車左轉，但被告當日所駕駛
      、車牌號碼ＺＪ－二二四六號自用小貨車為藍色，車型式樣為「框式」，並裝
      「箱式」車輛，此經被告陳明在卷，且與車籍作業系統－查詢認可資料所載一
      致，亦即當日被告所駕駛、車牌號碼ＺＪ－二二四六號自用小貨車之車型、顏
      色乃符合證人甲○○所述、未與其發生碰撞之左轉彎第一輛車。
    ６再參諸證人甲○○所乘機車係在即將通過路口之際與左轉彎之肇事車輛發生碰
      撞，此觀卷附道路交通事故調查報告表所示證人甲○○、丙○○所乘機車倒地
      位置即明，而車輛於行車管制號誌顯示綠燈通行之情形下，依號誌指示進入路
      口直行或轉彎，為路口交通之正常現象，證人甲○○在對向左轉彎車輛危及其
      所乘機車之行進、安全前，未特別注意有無車輛轉彎、共有幾輛車轉彎，亦為
      人情之常，故本亦難僅憑證人甲○○指稱係左轉彎第二輛車與之所乘機車發生
      碰撞，即認其所指左轉彎第一輛車前方，斷無其他左轉彎車輛，或其所指左轉
      彎第二輛車後方，並無其他車輛尾隨。
    ７從而，依卷內證據資料尚不足以認定當日被告所駕駛、車牌號碼ＺＪ－二二四
      六號自用小貨車確為肇事車輛。
五、綜上所述，依卷內證據資料尚不足據以認定當日被告所駕駛、車牌號碼ＺＪ－二
    二四六號自用小貨車確為與證人甲○○所乘機車碰撞之肇事車輛，此外亦查無證
    據足認被告所駕車輛確曾與甲○○所乘機車碰撞，而被告所駕車輛如未與甲○○
    所乘機車碰撞，自無事故後停留現場協助救護、降低死傷之義務，揆諸首揭判例
    、法條，不能證明被告犯罪，依法自應為無罪之諭知。
據上論斷，應依刑事訴訟法第三百零一條第一項，判決如主文。
本案經檢察官越方如到庭執行職務。
中　　　華　　　民　　　國　　九十三　　年　　　二　　　月　　二十七　　日
                              臺灣臺北地方法院交通法庭
                                  審判長法　官  洪  文  慧
                                        法　官  鄧  德  倩
                                        法　官  張  永  宏
右正本證明與原本無異。
如不服本判決，應於判決送達後十日內向本院提出上訴狀（應抄附繕本）。告訴人或
被害人如對於本判決不服者，應具備理由請求檢察官上訴，其上訴期間之計算係以檢
察官收受判決正本之日期為準。
                                        書記官  江  虹  儀
中　　　華　　　民　　　國　　九十三　　年　　　二　　　月　　二十七　　日
